【裁判字號】    95,交聲,683
【裁判日期】    950629
【裁判案由】    聲明異議
【裁判全文】
臺灣臺南地法院交通事件裁定           95年度交聲字第683號
原處分機關  交通部公路總局嘉義區監理所麻豆監理站
異  議  人  甲○○
即受處分人
上列受處分人因違反道路交通管理處罰條例案件，對於交通部公
路總局嘉義區監理所麻豆監理站民國94年12月16日所為之裁決處
分（處分案號：麻監裁罰字第裁75-S00000000號）聲明異議，本
院裁定如下：
    主  文
異議駁回。
    理  由
一、按受處分人不服道路交通管理處罰條例第8 條所定主管機關
    所為之處罰者，得於接到裁決書之翌日起20日內，向管轄地
    方法院聲明異議；又交通法庭認聲明異議不合法律上之程式
    ，且其不合法律上之程式無從補正者，應以裁定駁回之，道
    路交通管理處罰條例第87條第1 項、道路交通案件處理辦法
    第18條分別定有明文。次按，依道路交通管理處罰條例第87
    條規定向管轄法院聲明異議之期間，自裁決送達之翌日起算
    ，並得依法扣除在途期間；再處理違反道路交通管理事件，
    有關文書送達之規定，依行政程序法之規定，違反道路交通
    管理事件統一裁罰標準及處理細則第5 條亦分別定有明文。
    復按處理違反道路交通管理事件，有關文書送達之程序，依
    行政程序法之規定；送達，於應受送達人之住居所、事務所
    或營業所為之；於應送達處所不獲會晤應受送達人時，得將
    文書付與有辨別事理能力之同居人、受僱人或應送達處所之
    接收郵件人員。應受送達人或其同居人、受僱人、接收郵件
    人員無正當理由拒絕收領文書時，得將文書留置於應送達處
    所，以為送達；又送達不能依前二條規定為之者，得將文書
    寄存送達地之地方自治或警察機關，並作送達通知書兩份，
    一份黏貼於應受送達人住居所、事務所、營業所或其就業處
    所門首，另一份交由鄰關為送達者，得將文書寄存於送達地
    之郵政機關。寄存機關自收受寄存文書之日起，應保存3 個
    月；違反道路交通管理事件統一裁罰基準及處理細則第5 條
    、行政程序法第72條第1項前段、第73條第1項、第3 項及第
    74條分別定有明文。再前開所稱「住居所」係民法上概念（
    即民法第20條至第24條所規定），指當事人依一定事實，足
    認以久住之意思，住於一定之地域者，即為設定其住所於該
    地；所謂「一定事實」，包括戶籍登記、居住情形等，尤以
    戶籍登記資料為主要依據，但不以登記為要件。而戶籍法所
    為之戶籍住址之登記（戶籍法第1 條參照），採形式主義，
    未登記不發生戶籍法上效力。戶籍登記之住址（即戶籍所地
    址），則為戶籍管轄區內之處所，主要發生選舉、兵役、教
    育等公法上效力，與住居所為民法上法律行為的準據，發生
    各種民事上的效力，二者規範意旨不同。實務上戶籍法上的
    住址與民法上的住居所，絕大多數情形雖為同一處所，但並
    非當然同一，然不論法院或行政機關在調查「住所」時，通
    常均以戶籍登記的住址為認定標準。
二、經查，本件異議人即受處分人甲○○（下稱異議人）住所於
    臺南縣佳里鎮安西里安西124號之2，有個人基本資料查詢結
    果及遷徒紀錄資料查詢結果在卷可參。其次，異議人於民國
    94年12月16日，經原處分機關即交通部公路總局嘉義區監理
    所麻豆監理站以麻監裁罰字第裁75－S00000000 號違反道路
    交通管理交通事件裁決書，依道路交通管理處罰條例第56條
    第1項第1款之規定，以異議人在禁止臨時停車處所停車之違
    規行為，處罰鍰新臺幣1,200 元，嗣該裁決書，由郵政機關
    之郵務人員於94年12月21日以寄存送達方式，送達異議人之
    上開住所，此有原處分機關送達證書在卷足稽，揆諸上開道
    路交通管理事件統一裁罰標準及處理細則第5 條、行政程序
    法第74條之規定，異議人如對原處分機關是項裁決不服欲提
    起異議，其20日之合法提出異議期間為自寄存送達裁決書之
    翌日即94年12月22起至95年1 月10日止，又異議人住於臺南
    縣佳里鎮安西里安西124號之2，與管轄地方法院即本院間之
    在途期間為2日，有法院訴訟當事人在途期間標準第2條可參
    ，是異議人至遲應於95年1 月12日聲明異議，然異議人遲至
    95年6 月16日始具狀向原處分機關聲請異議，此有卷附交通
    事件聲請異議狀上所蓋之原處分機關收文章戳足稽，再由原
    處分機關送交本院，顯已逾越法定20日聲明異議不變期間，
    其聲明異議不合法律上程式，且無從補正，核諸前揭說明，
    自應將異議人之異議駁回。
三、至於異議人雖稱其固設籍於臺南縣佳里鎮安西里安西124 號
    之2 ，惟自父親過世後，即搬至臺南縣永康市居住，僅在假
    日方返回佳里鎮，故未收到舉發違反道路交通管理事件通知
    單及裁決書云云，惟異議人自76年12月2 日迄今均設籍於上
    址，並無任何遷徙紀錄，有「個人基本資料查詢結果」及「
    遷徙紀錄資料查詢結果」在卷足按，依據前開說明，行政機
    關在調查異議人住居所時，僅能以戶籍登記之地址認定為異
    議人之住居所，異議人若確未住居於該址，當應依戶籍法第
    20條及第21條為遷入及遷出登記，異議人未依規定為登記，
    事後以確未居住該址為異議事由，並無可取，附此敘明。
四、據上論斷，應依道路交通案件處理辦法第18條，裁定如主文
    。
中    華    民    國    95    年    6     月    29    日
                          交通法庭  法  官  張維君
上正本證明與原本無異。
如不服本裁定，應於裁定送達後5日內，向本院提出抗告狀（應
附繕本）。
                                    書記官  陳慧玲
中    華    民    國    95    年    6     月    29    日


司法院資訊處製作；財團法人民間司法改革基金會備份。
